臺北高等行政法院判決
　　　　　　　　　　　　　　　　　　 95年度訴字第03116號
　　　　　　　　　　　　　　　.
原　　　告　永成興業有限公司
代　表　人　甲○○（董事）
訴訟代理人　卓隆燁（會計師）
複　代理人　何嘉容（會計師）
被　　　告　財政部臺灣省北區國稅局
代　表　人　凌忠嫄（局長）
訴訟代理人　丙○○
　　　　　　乙○○
上列當事人間因營業稅及稅捐稽徵法事件，原告不服財政部中華
民國95年7 月12日台財訴字第09500272450 號（案號：00000000
）訴願決定，提起行政訴訟。本院判決如下：
    主  文
原告之訴駁回。
訴訟費用由原告負擔。
    事  實
壹、事實概要：
    原告於民國（下同）89年5 月至90年12月間，承作高意建設
    開發股份有限公司（以下簡稱高意公司）大水窟棄土場棄土
    處理工程，銷售額合計新台幣（下同）19,122,478元，未依
    規定開立統一發票予高意公司，而開立予有洋開發有限公司
    （以下簡稱有洋公司），經法務部調查局台北市調查處（以
    下簡稱台北市調處）查獲，移由被告審理，被告初查以原告
    未依規定給予他人憑證，按經查明認定之總額處5%罰鍰956,
    123 元。原告不服，申請復查，經被告以95年2 月17日北區
    國稅法一字第0950010441號復查決定（下稱原處分）駁回，
    提起訴願，復遭財政部決定駁回，遂向本院提起行政訴訟。
貳、兩造聲明：
一、原告聲明：求為判決
(一)、訴願決定及原處分均撤銷。
(二)、訴訟費用由被告負擔。
二、被告聲明：求為判決如主文所示。
參、兩造之爭點：
一、原告主張之理由：
(一)、原告係77年11月1 日經濟部核准設立，經營土石採取及礦砂
    磁土買賣業務、廢棄土清理（營造業除外）及有關業務之經
    營及投資等業務，原置董事2 人（趙年益及甲○○），並由
    趙年益擔任董事長，依法對外代表公司，嗣後趙年益將出資
    額全數轉讓予甲○○，故改由甲○○擔任董事長。原告與有
    洋公司簽訂案關工程合約書時，係由趙年益擔任董事長，故
    由其代表原告簽訂該合約書，符合公司法相關規定。有關原
    告與有洋公司接洽工程及交易成立之過程，係由當時董事甲
    ○○負責接洽。本件原告與有洋公司簽訂工程合約書，承包
    基隆市信義區○○○段101-1 地號等土地闢建棄土場第2 期
    回填土處理工程(三)，負責包括選派監工人員管理施工、檢查
    工程使用之材料、依約定條件執行填土工作包括由下而上逐
    層攤平壓實、運土卡車倒土後以推土機或挖土機攤平、及進
    行工程整地之開挖及填土等，足資說明原告確有實際執行案
    關工程，此亦為被告所不爭，並於取得有洋公司交付之支票
    時，依營業稅法規定開立統一發票予實際支付對象有洋公司
    。且原告（名目納稅義務人）已依相關規定申報繳納營業稅
    ，基於我國營業稅加值型制度，政府營業稅稅收並未因此有
    短少之情。易言之，實質營業稅之納稅義務人有洋公司已將
    稅額併入相關工程款支付予原告，嗣由原告（即名目納稅義
    務人）依相關規定申報繳納該營業稅，準此，政府營業稅稅
    收並未因此有短少之情，高意公司透過有洋公司自無降低營
    業稅負或影響稅捐秩序之虞。被告僅以台北市調處91年11月
    1 日肅字第09143635880 號函及台灣台北地方法院檢察署（
    以下簡稱北檢）檢察官起訴書為唯一依據，未依職權調查前
    開相關有利原告之事實，據以認定實際交易之有洋公司為虛
    設行號，進而推定原告未依規定開立統一發票予實際買受人
    ，顯違反行政程序法第7 條及第36條、行政罰法第7 條及改
    制前行政法院39年度判字第2 號、32年度判字第16號判例、
    財政部95年5 月23日台財稅字第09504535500 號函釋。況檢
    察官調查相關事證後並未認定有洋公司為虛設行號，且依有
    洋公司與高意公司簽訂之權利讓渡契約書第6 條第7 項約定
    ，有洋公司須負責經高意公司查驗符合規定所收受棄土之處
    理工程，包括攤平、滾壓及內運等工程，與高意公司和三凱
    公司簽訂之權利讓渡契約書約定之權利義務不同，故甲○○
    於台北市調處所稱「至於棄土場之棄土處理費用、聯外道路
    維護、鄰房補助等，均由高意公司直接自行發包，所有支出
    款項，則自我公司帳戶中扣款。」，係指三凱公司償還原取
    得權利時向陳振豐之借款，與實情並無不符。另就所得稅法
    規定，營利事業所得逾10萬元以上屬單一稅率與個人綜合所
    得稅採累進稅率不同，並無藉設立空頭公司而有達逃漏稅捐
    之效果，自無訴願決定書所稱「高意公司負責人陳振豐為分
    散營業收入及所得稅，將販售棄土證明收入部分，要求有洋
    公司之負責人甲○○協助該公司不法逃漏稅捐，同時為免稅
    捐機關查知不法情事，製作不實之棄土容量權利讓渡契約及
    棄土場回填土處理工程合約」之須。惟檢察官或未諳租稅原
    理，被告應本諸職權予以判斷闡明，不應受其主張之拘束援
    引為據，惟其未依職權予以闡明，甚不顧其理由尚存有前揭
    矛盾之處，恣意援引，於法難謂無悖，應予撤銷。
    合先敘明。
(二)、訴外人高意公司開發之「大水窟棄土場」（雜項執照號碼為
    基府工雜字第0009號）乙案，為簡化廢土棄置（收土）回收
    業務之營運，遂與有洋公司簽訂權利讓渡契約書，讓渡案關
    第2 期之棄土容量權利。另依該契約書第6 條第7 項約定，
    有洋公司須負責經高意公司查驗符合規定所收受棄土之處理
    工程，包括攤平、滾壓及內運等工程，遂與原告簽訂「基隆
    市信義區○○○段101-1 地號等土地闢建棄土場（2 期）回
    填土處理工程」之工程合約書(三)，處理前揭工程。據上以觀
    ，原告處理案關棄土工程之費用，依前揭由高意公司與有洋
    公司簽訂之權利讓渡契約書約定，須由有洋公司負責，足證
    原告之實際交易及權利義務對象確為有洋公司，而非高意公
    司，是以原告依前揭工程合約承包攤平、滾壓及內運等棄土
    處理工程而按工程進度向有洋公司申請工程款項，於有洋公
    司給付工程款時，依營業稅法第32條第1 項規定開立統一發
    票予實際交易對象有洋公司，於法難謂有悖。惟被告一方面
    核認有洋公司係棄土證明之仲介商，無能力承作有關棄土工
    程，遂轉包予原告等承作相關棄土處理工程之情，另一方面
    摭拾起訴書等其中片斷之資金控管係由高意公司員工處理等
    情節，臆度有洋公司非原告實際交易對象，其認定之事實，
    顯然前後矛盾，自難謂適法，應予撤銷。至陳怡如所稱甲○
    ○係棄土證明之土頭（仲介商），據悉係指高意公司先期自
    行銷售部分，因嗣後有部分廠商已申請廢棄土登錄，在「登
    錄」後因未繳付相關款項等問題，以致高意公司事後需申請
    回復登錄及其他業務推展之困擾，嚴重影響其業務之進展，
    遂將後續各期棄土堆置權利讓渡予有洋公司等經營，併此敘
    明。
(三)、按「87年11月3 日大水窟棄土場獲得基隆市政府分期啟用收
    納棄土後，陳振豐與鄧琬齡認為經營棄土場將有暴利可圖，
    為免除日後遭稅捐機關依法課徵鉅額稅負，遂勾結許慶意（
    後更名為許慶宏，係新祐營造有限公司負責人）、陳哲隆（
    係春豐營造有限公司負責人）及甲○○（係有洋公司及三凱
    工程有限公司負責人）等人，藉設新祐工程有限公司（下稱
    新祐公司）、春豐營造有限公司（下稱春豐公司）及三凱工
    程有限公司（下稱三凱公司）方式以協助高意公司逃漏稅，
    ．．．」為北檢起訴書違反稅捐稽徵法等部分之引言段所載
    。該起訴狀內容，係針對貪瀆、違反廢棄物清理法、違反稅
    捐稽徵法、偽造文書、違反證券交易法等部分予以起訴，且
    並未指摘有洋公司為虛設行號，被告或因有洋公司負責人甲
    ○○，所經營三凱公司與高意公司間之交易，涉嫌虛設行號
    而列為被告，即推定同為甲○○負責人之有洋公司亦為虛設
    行號，恣意將前揭起訴書內容做不當之採用，如起訴書指稱
    製作不實之契約書或合約書，係指「新祐公司．．．，卻自
    行偽作新祐公司向高意公司承攬大水窟棄土場先期水土保持
    工程之收受棄土處理工程合約」、「又再偽作春豐公司向高
    意公司承攬大水窟棄土場第1 期水土保持工程、棄土場聯外
    道路、排水溝等工程合約之合約」、「然即使陳振豐、鄧琬
    齡如此違規短漏報行為，因販售棄土證明收入金額甚鉅，勢
    遭稅捐單位課徵鉅額之營業所得額，故陳振豐、鄧琬齡研議
    ，再藉虛設行號及不實合約方式為高意公司代開發票，從而
    短漏申報高意公司營業收入以逃漏應納稅負。」及「同時陳
    振豐與鄧琬齡為免稅捐單位查知上述不法事實，復製作不實
    之棄土證明轉讓合約，偽稱三凱公司係以2 億6 千萬元承攬
    高意公司之3,520,326 方棄土證明銷售權利．．．」等，並
    未包括系爭工程合約書，被告未詳究及此，竟率斷原告收取
    前揭棄土工程款19,122,478元部分未依規定開立統一發票予
    實際買受人，而依專案申請調檔統一發票查核清單及稅捐稽
    徵法第44條規定科處5%，計956,123 元罰鍰，顯與改制前行
    政法院61年判字第70號判例之意旨有所違背，應予撤銷。
(四)、按行政罰法第7 條第1 項規定及改制前行政法院39年度判字
    第2 號及32年度判字第16號判例，揆其立意，係基於有責任
    始有處罰之原則，為提昇人權之保障，國家欲處罰行為人者
    ，應由行政機關就行為人之故意或過失負舉證責任，不採推
    定過失責任，易言之，稅捐稽徵機關對行為人課處罰鍰之處
    分時，須具體舉證其違章之故意或過失，倘無法舉證，依法
    即不得對其課處罰鍰。本件原告承包有洋公司基隆市信義區
    ○○○段101-1 地號等土地闢建棄土場（2 期）回填土處理
    工程(三)，並簽訂工程合約書，並於取得有洋公司交付之禁止
    背書轉讓支票，依營業稅法規定開立統一發票予實際支付對
    象有洋公司，難謂原告有出於故意或過失之情，揆諸上開規
    定，應不予處罰，此觀諸最高行政法院95年度判字第2166號
    判決意旨，足為本件撤銷原處分之參考。；又依刑事訴訟法
    第159 條第1 項規定，所謂「傳聞證據」，因係屬有悖直接
    審理主義及言詞審理主義諸原則，影響程序正義之實現，故
    應予排斥，此亦為英美法系及大陸法系國家所認同，準此，
    未經交互詰問前之傳聞證據，自不得作為認定犯罪事實之依
    據。
(五)、至被告所指摘「案經高意公司員工陳怡如坦承有洋公司負責
    人甲○○僅係棄土證明之仲介商，有洋公司開立統一發票及
    資金之控管實際係高意公司鄧琬齡君所主導；張君亦坦承棄
    土場工程均由高意公司自行發包，有洋公司由其一人負責並
    無僱用其他員工，統一發票開立及帳務處理均由高意公司鄧
    君負責所掌控．．．有洋公司實際負責人甲○○調查筆錄稱
    『至於棄土場之棄土處理費用、聯外道路維護、鄰房補助等
    ，均由高意公司直接自行發包，所有支出款項，則自我公司
    帳上中扣款。』『三凱、有洋、聖堡及永成等公司之業務由
    我一手包辦，並沒有其他員工，發票開立及帳務處理、管理
    及稅負申報都委由高意公司財務主管鄧琬齡負責處理。』」
    部分，補充說明如后：
１、有洋公司由其1 人負責並無僱用其他員工部分，有洋公司係
    於80年2 月設立，實際從事相關工程開發業務10餘年，89年
    度取得高意公司讓渡之棄土銷售權利，依約委任原告承攬相
    關棄土處理工程，此觀諸有洋公司89年度營利事業所得稅結
    算申報核定通知書益證，除申報營業收入外，業將經營所發
    生之相關成本費用列報營業成本及營業費用損失，且經被告
    核定調減營業成本並補繳營利事業所得稅額68,812元在案，
    足資說明有洋公司確實經營棄土業務，非僅由張君1 人負責
    而無僱用其他員工。
２、棄土場之棄土處理費用、聯絡道路、鄰房補助等支出，由高
    意公司自三凱公司帳戶內扣抵部分，按甲○○95年2 月27日
    9 時50分於臺灣臺北地方法院（以下簡稱台北地院）刑事第
    1 法庭公開審判所述，乃因三凱公司取得棄土堆置權利時，
    曾向陳振豐支借大額款應，故嗣後由三凱公司帳戶中扣抵，
    僅係債權債務間移轉及清償之行為。
３、有關統一發票開立及帳務處理均由高意公司鄧君負責所掌控
    部分，甲○○亦於前揭台北地院刑事第1 法庭公開審判述及
    有關三凱公司財務、帳務、稅務等，乃因員工流動性大，故
    多由其自行處理，亦有幾次委請鄧琬齡幫忙，且因之前取得
    棄土權利應支付高意公司之權利金係向陳振豐個人支借，後
    續棄土量登錄事宜亦需高意公司協助申報，故相關資金高意
    公司財務主管鄧琬齡均悉知，故將帳務及財務等委由其代為
    處理。另三凱公司承受高意公司讓渡棄土堆置權利後，由其
    代表人甲○○負責銷售業務，此外三凱公司亦聘僱游明珊處
    理建造執照、申請表格、土方計算式、鑽探報告等資料彙整
    作業，難謂三凱公司無聘用員工及無營業行為之空頭公司。
４、綜上，足資說明有洋公司負責人甲○○及及高意公司員工陳
    怡如前揭於台北市調處所稱或有未完整表達之情，惟有洋公
    司非為起訴對象，故無交互詰問予以陳明之機會，然由前揭
    有洋公司申報資料等客觀事證，難謂有洋公司僅由張君一人
    負責並無僱用其他員工。惟被告均未審酌上情，一方面是認
    有洋公司確有實際經營棄土銷售業務，另一方面摭拾其中片
    斷之帳務控管係由高意公司員工鄧琬齡處理等情，臆測高意
    公司主導棄土場業務，誤認有洋公司非原告實際交易對象，
    其認定之事實，顯然前後矛盾，甚未憑證據指摘被告提供有
    洋開立之支票及活期存款之明細表悉為高意公司所為，顯違
    證據法則及行政程序法之職權調查主義，未對原告有利及不
    利事項一律注意，要有未合，應予撤銷。
二、被告主張之理由：
    本案依檢察官起訴書所載，高意公司負責人陳振豐為分散營
    業收入及所得稅，將販售棄土證明收入部分，要求有洋公司
    之負責人（亦為本案原告之負責人）甲○○協助該公司不法
    逃漏稅捐，同時為免稅捐機關查知不法情事，製作不實之棄
    土容量權利讓渡契約及棄土場回填土處理工程合約；案經高
    意公司員工陳怡如坦承有洋公司負責人張君僅係棄土證明之
    仲介商，有洋公司開立統一發票及資金控管實際係高意公司
    鄧琬齡所主導；張君亦坦承棄土場工程均由高意公司自行發
    包，有洋公司由其一人負責並無僱用其他員工，統一發票開
    立及帳務處理均由高意公司鄧君負責，此觀甲○○91年6 月
    20日於臺北市調處製作調查筆錄且稱「至於棄土場之棄土處
    理費用、聯外道路維護、鄰房補助等，均由高意公司直接自
    行發包，所有支出款項，則自我公司帳戶中扣款。」、「三
    凱、有洋、聖堡及永成等公司之業務由我一手包辦，並沒有
    其他員工，發票開立及帳務處理、管理及稅負申報都委由高
    意公司財務主管鄧琬齡負責處理。」等語可明，顯示有洋公
    司僅係棄土證明之仲介商，並無實際承作有關棄土場之業務
    ，亦無能力承包及轉包各項棄土工程，原告實際交易對象為
    高意公司。是本案刑事部分雖在台北地院審理中，惟原告違
    章事證明確，依稅捐稽徵法第44條及行為時營業稅法第32條
    第1 項規定，其應開立統一發票予高意公司卻開立予有洋公
    司，被告裁處罰鍰956,123 元並無違誤，應予維持。
    理  由
一、按「在中華民國境內銷售貨物或勞務及進口貨物，均應依本
    法規定課徵加值型或非加值型之營業稅。」、「營業人銷售
    貨物或勞務，應依本法營業人開立銷售時限表規定之時限，
    開立統一發票交付買受人．．．。」、「營業人會計帳簿憑
    證之管理辦法，由財政部定之。」行為時營業稅法第1 條、
    第32條第1 項、第34條分別定有明文。又財政部依所得稅法
    第21條第2 項授權訂定有稽徵機關管理營利事業會計帳簿憑
    證辦法，該辦法第1 條第2 項並規定，上述營業稅法就營業
    人有關會計帳簿憑證之管理準用該辦法；依該辦法第21條規
    定：「對外營業事項之發生，營利事業應於發生時自他人取
    得原始憑證，如進貨發票，或給與他人原始憑證，如銷貨發
    票。給與他人之憑證，應依次編號並自留存根或副本。」另
    按「營利事業依法規定應給與他人憑證而未給與，應自他人
    取得憑證而未取得，或應保存憑證而未保存者，應就其未給
    與憑證、未取得憑證或未保存憑證，經查明認定之總額，處
    百分之五罰鍰。」復為稅捐稽徵法第44條所明定。
二、兩造不爭之事實：
    原告於89年5 月至90年12月間承作大水窟棄土場棄土處理工
    程，銷售額合計19,122,478元，被告以原告交易對象為高意
    公司，竟未依規定開立統一發票予實際買受人，而開立予有
    洋公司，核屬未依規定給予他人憑證，按經查明認定之總額
    處5%罰鍰956,123 元。原告不服，迭經復查、訴願均遭駁回
    等事實，有被告94年度財稅稽字第Ｚ0000000000000號處分書
    、違章案件罰鍰繳款書、原告復查申請書、專案申請調檔統
    一發票查核清單、如事實概要所述之復查決定書及財政部95
    年7 月12日台財訴字第09500272450 號訴願決定書等件影本
    附卷可稽（見原處分卷第5-7 、26、27、34-42 、102 -103
    頁；本院卷第19-23 頁），自堪信為真實。
三、原告循序提起本件行政訴訟，主張：有洋公司係於80年2 月
    設立，實際從事相關工程開發業務10餘年，非屬虛設行號。
    台北市調處91年11月1 日肅字第09143635880 號函及北檢檢
    察官起訴書內容，並未指摘有洋公司為虛設行號。有洋公司
    取得棄土容量權利，從事銷售棄土業務，並將棄土處理工程
    ，包括攤平、滾壓及內運等工程下包予原告，原告承作系爭
    棄土工程，並於收取前揭工程款時，開立統一發票予實際交
    易人有洋公司，自屬適法有據。況原告已依相關規定申報繳
    納營業稅，依租稅原理，政府稅收並未因此有短少，高意公
    司亦無藉設立有洋公司以分散所得進而有達逃漏稅捐之效果
    。至被告引以為證之台北市調處91年11月1 日肅字第091436
    35880 號函及北檢檢察官之起訴書，尚未經法院審理並判決
    確定，其內容係屬待證事項，自不宜據為本件處分之唯一依
    據云云。是本件爭點厥在原告交易對象究係有洋公司抑或高
    意公司？
四、本院之判斷：
(一)、經查，有洋公司並未實際經營棄土場業務而係高意公司掌控
    之人頭公司，僅負責代售系爭大水窟棄土場棄土證明，而係
    由高意公司自行負責棄土場相關工程事宜之事實，業據有洋
    公司代表人甲○○於於台北市調查處偵訊時自承：「我於87
    年底，由鄭肇基以2 、3 百萬元…將三凱工程有限公司轉讓
    予我，我即擔任三凱公司負責人，目前尚擔任有洋開發有限
    公司…等公司之負責人迄今。」、「88年迄今，三凱、有洋
    等公司係與陳振豐（即高意公司負責人）議價以每立方棄土
    證明70元價格，承攬大水窟棄土場棄土證明代售業務，『至
    於棄土場之棄土處理費用、聯外道路維護、鄰房補助等，均
    由高意公司直接自行發包，所有支出款項，則自我公司帳戶
    中扣款』。」、「棄土證明數量及實際進土之數量管制，均
    由高意公司自行負責，我只負責代售棄土證明與棄土管制聯
    單（下稱：土單）及跑件…」、「三凱、有洋、聖堡及永成
    等公司業務由我一手包辦…發票開立及帳務處理、管理及稅
    負申報等，都委由高意公司財務主管鄧琬齡負責處理。我每
    年與鄧婉齡結帳一次。」、「三凱、有洋公司…等公司每年
    之收支若干，我並不清楚，我只知道每次結帳後，均沒有利
    潤剩餘。…她（指鄧婉齡）只手列簡單收支表，告知我該等
    公司之盈虧，並未提出相關財報、帳冊及支出憑證。…我並
    未要求鄧婉齡提出帳證資料…因為我無須支出任何成本，即
    可賺取相當利潤，所以我未便表示意見…」、「前述公司之
    主要資金帳戶設於世華銀行北三重分行，因為離高意公司較
    近，比較方便。」、「（問：你是否陳振豐所用人頭…？）
    我本一無所有，以我立場也不致於有所損失，故依照陳振豐
    、鄧婉齡要求方式處理代售前述棄土證明…」等情歷歷（見
    原處分卷第205 、207-210 、212 頁），並經高意公司出納
    陳怡如於調查處偵訊時供述：「甲○○…等人（為高意公司
    土頭），佣金多少要問鄧琬齡…」、「（問：有洋公司…在
    世華北三重帳戶亦由你負責提領，何以如此？）係鄧琬齡叫
    我去辦理的，我不知道原因。」、「我記得我交給他（指張
    誌文）的帳戶有高意、三凱工程、…有洋開發等…該等存摺
    都放在鄧琬齡的辦公桌內，由她交給我，再由我轉交給張誌
    文。」等語屬實（見原處分卷第181-183 頁），核與證人張
    誌文即世華銀行北三重分行職員所證：「當時我每天都會親
    自到高意公司去為該公司辦理、提款業務，陳怡如及鄧婉齡
    二人會將已蓋好章的提、存款單、匯款單併同存摺一起交給
    我帶回銀行登錄，至於現金則會計算存、提款之差額後領取
    或是提領。」、「（問：上開二人交給你的存摺曾有那些？
    ）有高意公司、三凱工程…及有洋開發等公司…」等情相符
    （見原處分卷第201 、202 頁）。核陳怡如、甲○○上述陳
    述，均係在律師陪同下所為，其自由意志未受壓制，又與案
    外人張誌文所述相合，自足信為真實，殊不因其等陳述未經
    於審判程序為交互詰問，而失其證據力。且臺灣臺北地方法
    院檢察署檢察官於89年度偵字第11687 號等起訴書事實欄第
    1 項第3 點、第2 項亦認：「基隆市政府核准大水窟棄土場
    啟用收受外界工程棄土後，陳振豐、陳淞溉、鄧琬齡等即開
    始透過甲○○、陳本慶、李志能等土方仲介商（俗稱：土頭
    ）對外銷售棄土證明並收納工程剩餘土石方營利。」、「87
    年11月3 日大水窟棄土場獲得基隆市政府分期啟用收納棄土
    後，陳振豐與鄧琬齡認為經營棄土場將有暴利可圖，為免除
    日後遭稅捐機關依法課徵鉅額稅負，遂勾結許慶意、陳哲隆
    及甲○○等人，藉設…三凱工程有限公司方式以協助高意公
    司逃漏稅，渠等犯行詳述如后：…3 、高意公司於銷售先期
    工程之棄土證明時，實際上雖係透過李志能、陳本慶、甲○
    ○等土頭以每方170 元至180 元不等價格出售棄土證明，並
    以每張1,200 元至1,300 元不等價格販售土單，而陳振豐、
    鄧琬齡基於短漏稅捐之意，私下規定高意公司將棄土證明銷
    售價金一律以每方165 元短開發票予承購商，至土單銷售價
    金及土頭佣金則全數漏開。然即使陳振豐、鄧琬齡如此違規
    短漏報行為，因販售棄土證明收入金額甚鉅，勢遭稅捐單位
    課徵鉅額之營業所得稅，故陳振豐、鄧琬齡研議，再藉虛設
    行號及不實合約方式為高意公司代開發票，從而短漏申報高
    意公司營業收入以逃漏應納稅負。88年5 月間，陳振豐、鄧
    琬齡以每方棄土證明6 元代價要求甲○○擔任虛設行號以協
    助高意公司不法逃漏稅捐，取得甲○○合意後便安排甲○○
    取代鄭肇基變更為三凱工程有限公司負責人…，再指示陳怡
    如代該公司至世華銀行北三重分行開設帳戶（帳號：000000
    00000 與00000000000 ），至該帳戶之存摺、印鑑及支票簿
    及請領所得發票簿則由陳振豐、鄧琬齡控管使用，而三凱公
    司並無聘用員工及營業處所從事任何實際營業行為，僅係一
    空頭公司。87年7 月起，陳振豐繼續透過李志能、陳本慶、
    甲○○等土頭向棄土運送廠商…銷售高意公司棄土證明，實
    際交易價款為每方棄土證明170 元至180 元不等，而土單則
    提高為每張1,300 至1,400 元不等價格交易，惟陳振豐、鄧
    琬齡卻指定該等承購商須將棄土證明購買價款匯入世華銀行
    北三重分行的三凱公司帳戶，購買土單之現金或支票則全數
    交予鄧琬齡控管，鄧琬齡並開立三凱公司之發票予該棄承購
    商抵充此次棄土證明之交易憑證，發票金額一律以每方棄土
    證明165 元開立…同時陳振豐與鄧琬齡為免稅捐單位查知上
    述不法事實，復製作不實之棄土證明轉讓合約，偽稱三凱公
    司係以2 億6 千萬元承攬高意公司之3,520,326 方棄土證明
    （每方約74元）銷售權利…而陳振豐則依約分次給付甲○○
    共18,808,026元作為協助前述不法之報酬。…而…三凱公司
    在未檢具憑證下逕向稅捐單位偽稱虧損得逞。…又循三凱公
    司模式，支付甲○○1,210,946 元，以酬謝渠以名下之有洋
    開發、聖堡開發等公司開立不實發票抵充高意公司實際販售
    棄土證明時之應開立之發票予大鋼牙工程等實際交易對象，
    以協助高意公司繼續逃漏稅捐。」等情在案（見原處分卷第
    107-129 頁），是甲○○僅係販售棄土證明之仲介商，有洋
    公司實際上並不負責系爭棄土場之工程，乃堪認定。又甲○
    ○於審判中已係被告身分，所述攸關其個人及同夥刑責，故
    應認其於調查處所為之陳述，較審判中之陳述符合事實，原
    告主張甲○○於審判中之翻異前詞之陳述始屬可信云云，自
    無可採。
(二)、而「經甲方（指高意公司）查驗符合規定收受之棄土，其處
    理工程（如攤平、滾壓、內運等）所須之費用，由乙方（指
    有洋公司）負責。」固為高意公司與有洋公司間之權利讓渡
    契約書第6 條第7 項前段所約定。惟該條項只規定該棄土處
    理工程所須之費用，由有洋公司負責，並非謂有洋公司應負
    責大水窟棄土場棄土處理工程，此參甲○○前於調查處所為
    ：「至於棄土場之棄土處理費用、聯外道路維護、鄰房補助
    等，均由高意公司直接自行發包，所有支出款項，則自我公
    司帳戶中扣款』。」益徵大水窟棄土場棄土處理工程非惟不
    由有洋公司處理，且係由高意公司發包承作無誤。原告遽依
    該條項記載，即主張有洋公司應負責系爭棄土場工程之處理
    ，殊有誤解，要無可採；系爭棄土場之棄土處理工程係由高
    意公司負責發包，僅其費用係自有洋公司帳戶中支應，洵堪
    認定。而本件原告承作之工程即屬該棄土場之棄土攤平、滾
    壓及內運等處理工程，迭經原告陳明在卷（見本院卷第8 頁
    倒數第6 行、254 頁），復有其所開立之統一發票品名欄之
    記載可考（見本院卷第69-92 頁），則該工程自係由高意公
    司發包與原告，而與有洋公司無涉。參諸甲○○自86年間起
    即係原告公司執行業務之董事，有原告公司變更登記表影本
    在卷可憑（見本院卷第125-134 頁）；而系爭工程契約締結
    當時，雖係由原告當時代表董事長趙年益簽約，然係由當時
    董事甲○○負責接洽成立，復據原告陳稱確實（見本院卷第
    120 頁），甲○○實係原告當時實際經營者，復經其調查處
    陳述：「…永成等公司業務由我一手包辦…」前已述及。而
    原告公司執行業務之董事甲○○既明知工程係由高意公司發
    包，業如前述，自對交易對象係高意公司而非有洋公司乙情
    ，知之甚稔，原告竟猶將應開立與高意公司之統一發票，開
    立予非實際交易對象之有洋公司，則原告非但有前揭未依法
    開立統一發票予高意公司之違章行為，復有違章之故意甚明
    。從而被告以其違章事證明確，依稅捐稽徵法第44條規定，
    依其未給與憑證之總額19,122,478元，裁處5%之罰鍰（19,1
    22,478元×5%＝956,123 元；元以捨去），自屬適法有據；
    原告主張被告裁罰有違比例原則及未依職權調查云云，尚無
    可採。至有洋公司是否為虛設行號乃不影響本院上開認定。
    又原告提出其與有洋公司間之工程合約書及統一發票記載，
    顯與本院上述查得之事實不符，要無足為有利原告之論據。
    另系爭承攬報酬雖係以有洋公司名義支票給付，然以第3 者
    支票給付價金或報酬，乃法之所許，且於商業交易中所常見
    ，在乏其他佐證之情形下，支票發票人並不必然係契約當事
    人；況原告取得有洋公司之上開支票，其帳戶係由高意公司
    鄧琬齡所掌控，以有洋公司名義在世華銀行北三重分行開設
    ，已經甲○○、陳怡如、張誌文詳述如前，並有支票影本附
    卷可稽（見本院卷第54-68 頁），是尚無從徒憑原告取得有
    洋公司之支票，即認原告係與有洋而非高意公司交易。再本
    件裁罰係屬行為罰，而非漏稅罰，是亦與是否致生漏稅結果
    無涉，俱併此敘明。
五、綜上所述，原告之主張均無可採。被告依首揭規定為上開裁
    罰，於法並無不合，訴願決定遞予維持，亦無違誤，原告猶
    執前詞，訴請撤銷，為無理由，應予駁回。
六、至兩造其餘之主張，經核與本件判決之結果無影響，毋庸逐
    一論述，附敘明之。
據上論結，原告之訴為無理由，爰依行政訴訟法第98條第3 項前
段，判決如主文。
中　　華　　民　　國　　96　　年　 　4　　月　 12  　 日
                  第 七 庭 審 判 長 法  官　李得灶
                                    法  官　黃秋鴻
                                    法  官　林玫君
上為正本係照原本作成。
如不服本判決，應於送達後20日內，向本院提出上訴狀並表明上
訴理由，如於本判決宣示後送達前提起上訴者，應於判決送達後
20日內補提上訴理由書（須按他造人數附繕本）。
中　　華　　民　　國　　96　　年　 　4　　月　 12  　 日
             　　　　　　　   　　　書記官  黃明和
